臺灣高等法院刑事判決　　　　　　　　99年度上訴字第4173號
上　訴　人
即　被　告　蔡志宏
選任辯護人　許文彬律師
　　　　　　林如君律師
上　訴　人
即　被　告　蔡鉅
選任辯護人　趙元昊律師
　　　　　　黃慧仙律師
上　訴　人
即　被　告　吳遠翔
選任辯護人　吳信吉律師
上列被告等因強盜案件，不服臺灣臺北地方法院99年訴字第1144
號，中華民國99年10月22日第一審判決（起訴案號：99年度偵字
第15481號、第15483號），提起上訴，本院判決如下：
    主  文
上訴駁回。
    事  實
一、蔡鉅與蔡志宏係堂兄弟，均為珠寶加工師傅，知悉印度籍
    商人常攜帶鑽石至吳明春在臺北市○○區○○路461巷經營
    之珠寶加工廠加工。蔡鉅因需錢而心生歹念，欲強盜鑽石
    變賣換現，遂要求蔡志宏至上開珠寶加工廠時，若得知有印
    度籍商人前往該處加工之消息，即予回報，並告知有同夥數
    人計畫結夥行搶，蔡志宏知悉後，可預見將有三人以上結夥
    強取價值甚鉅的鑽石，並可能對印度籍商人施強暴之手段，
    使印度籍商人無法抵抗以達目的，蔡志宏竟仍應允之。蔡
    鉅獲得蔡志宏同意後，即於民國98年4月28日前約一星期，
    在臺北市○○區○○路與錦州街口之85度C咖啡店，與吳遠
    翔、吳庭維（綽號阿Q）相約見面，詢問是否有意參與強取
    印度籍商人鑽石之行為，吳遠翔、吳庭維表同意，蔡鉅、
    吳遠翔及吳庭維經商議，合意由吳庭維負責覓下手實施之人
    、作案之工具及計畫得手後脫逃之動向，且約定強盜所得須
    待避過風頭後再分贓。數日後，吳庭維取得張銘鶴之同意而
    參與奪取鑽石行動，議定後，即由張銘鶴覓得張家瀚、梁家
    聚，約定由張家瀚、梁家聚下手，張銘鶴、張家瀚、梁家聚
    等三人即透過吳庭維，與蔡鉅、吳遠翔、蔡志宏共同意圖
    為自己不法之所有，並共同基於結夥三人以上攜帶兇器強盜
    財物之犯意聯絡，先由蔡鉅將新臺幣（下同）10,000元交
    由吳遠翔購得4支插有預付卡之行動電話，分別交由蔡志宏
    、蔡鉅、吳遠翔、吳庭維，各持其中1支，作為犯案聯繫
    之用。民國98年4月28日上午，蔡志宏前往上開珠寶加工廠
    ，得知印度籍商人WAGHELA HIREN GHANSHYAM（中文名：希
    倫，下稱希倫）當日將至該處，即以蔡鉅於案發前所交付
    之行動電話撥打蔡鉅，蔡鉅再以前開行動電話聯繫吳遠
    翔，告知當日將有印度籍商人會前往珠寶加工廠，吳遠翔隨
    即告知正與其一同在吉林路與錦州街口之85度C咖啡廳之吳
    庭維、張銘鶴、梁家聚、張家瀚等人，與其等再討論犯案細
    節後決定行動，即由張銘鶴、吳庭維先依計畫至附近商店購
    買可供兇器使用之水果刀1把及口罩交予梁家聚、張家瀚供
    犯案使用，吳庭維旋即駕駛車牌號碼3C-7649號自用小客車
    搭載梁家聚、張家瀚，前往臺北市○○路461巷巷口等候，
    張銘鶴、吳遠翔則至臺北市中山區○○○路高架橋下等候接
    應。於同日下午2時20分許，蔡志宏告知蔡鉅印度籍商人
    已上樓交易，蔡鉅隨即告知吳遠翔，吳遠翔再電話聯繫吳
    庭維，吳庭維則指揮梁家聚及張家瀚戴上口罩，並由梁家聚
    、張家瀚下車分持得以傷害人生命、身體之兇器鐵棒及水果
    刀各1把，在臺北市○○路461巷上開珠寶店樓下等候，待希
    倫取回鑽石下樓，梁家聚即上前，持鐵棒敲擊希倫頭部，出
    手欲強取希倫所有之黑色手提包，希倫奮力抵抗，遂與梁家
    聚發生扭打，張家瀚見狀則自後以水果刀刺向希倫之手臂及
    臀部，致希倫左小指、左臀、右手臂流血（傷害部分未據告
    訴），以此強暴方式至使希倫不能抗拒而倒地，強行取走希
    倫所有之黑色手提包（內有公司文件及電子磅秤）得手，梁
    家聚、張家瀚隨即搭上吳庭維停放在巷口接應之自用小客車
    ，3人前往臺北市中山區○○○路高架橋下與張銘鶴、吳遠
    翔會合，將強盜所得之黑色手提包交予張銘鶴、吳遠翔，張
    銘鶴、吳遠翔立即持該黑色手提包與蔡鉅會合，經蔡鉅
    檢視黑色手提包，發現其內竟無鑽石，迅交由張銘鶴等人將
    該黑色手皮包丟棄（吳庭維、張銘鶴、梁家聚三人經原審判
    決加重強盜罪確定）。
二、案經希倫訴由臺北市政府警察局中山分局報告臺灣臺北地方
    法院檢察署檢察官偵查起訴。
    理  由
甲、程序部分：
一、按被告以外之人於審判外之言詞或書面陳述，除法律有規定
    者外，不得作為證據。又被告以外之人於審判外之陳述，雖
    不符前4條之規定，而經當事人於審判程序同意作為證據，
    法院審酌該言詞陳述或書面陳述作成時之情況，認為適當者
    ，亦得為證據，刑事訴訟法第159條第1項、第159條之5第1
    項定有明文。查告訴人希倫於警詢及檢察官訊問之具結筆錄
    ；被告蔡鉅、張銘鶴、吳庭維、吳遠翔、張家瀚、梁家聚
    於偵查經具結之證詞（對其他共同被告而言）；刑案現場勘
    查報告、內政部警政署刑事警察局刑醫字第0990066381號鑑
    定書，均為被告以外之人於審判外之言詞及書面陳述，惟被
    告蔡志宏、蔡鉅、吳遠翔、其等之辯護人及檢察官於法院
    審理時均不爭執其證據能力，本院揆諸前開法條規定，並審
    酌前開言詞及書面陳述作成時之情況，認為適當，自得作為
    證據。
二、被告蔡志宏爭執蔡鉅警詢筆錄之證據能力，被告蔡鉅爭
    執共犯蔡志宏、吳遠翔、吳庭維、張銘鶴、張家瀚、梁家聚
    等人警詢筆錄之證據能力，經查，此等警詢筆錄並無刑事訴
    訟法第159條之2所規定之情形，因認均無證據能力。
乙、實體部分：
一、訊據上訴人即被告蔡鉅承認結夥三人以上搶奪告訴人鑽石
    ，但否認有何結夥三人以上持兇器強盜之犯意，辯稱：其僅
    提供印度籍商人已至珠寶加工廠之消息予被告吳遠翔、吳庭
    維等人行搶，但事先有約好不傷害被害人，案發當天其並未
    與其他人會合，也未至現場，並不知有幾個人去下手行搶云
    云；訊據上訴人即被告蔡志宏亦否認有何結夥三人以上持兇
    器強盜或搶奪犯行，辯稱：其並未參與本件犯行之討論或實
    施，其僅認識被告蔡鉅，不認識其他共同被告，蔡鉅曾
    囑咐其若見印度商人來珠寶加工廠，即打電話告知，所以其
    於案發當天看到印度商人前來，就用蔡鉅事先所給的手機
    打電話給蔡鉅，當時並不知蔡鉅要去搶印度商人，以為
    是蔡鉅要作買賣，蔡鉅之前雖曾提過有人要行搶，但其
    以為是要開玩笑云云；訊據上訴人即被告吳遠翔則僅承認所
    犯為結夥三人以上搶奪罪，否認有何結夥三人以上持兇器強
    盜之犯行，辯稱：之前和吳庭維及被告蔡鉅謀議時，係說
    以搶奪的方式作案，並說千萬不可帶刀傷人，其於案發當天
    並不知張家瀚及梁家聚有攜帶武器，也不知何人買了刀云云
    。經查：
  (一)被告蔡鉅與被告蔡志宏係堂兄弟，均為珠寶加工師傅。被
    告蔡志宏於98年4月28日上午，前往吳明春經營之前開珠寶
    加工廠時，得知印度籍男子希倫於同日下午將至該處，即以
    行動電話聯繫被告蔡鉅，蔡鉅再以行動電話聯繫被告吳
    遠翔，告知當日將有印度籍商人會前往珠寶加工廠，吳遠翔
    與吳庭維、張銘鶴、梁家聚、張家瀚等人正在臺北市○○區
    ○○路與錦州街口之85度C咖啡廳聊天，其等遂討論及準備
    行動，並由張銘鶴及吳庭維至商店內購買水果刀1支及口罩
    交予張家瀚、梁家聚二人下手時使用，吳庭維駕駛車牌號碼
    3C-7649 號白色喜美自用小客車搭載梁家聚、張家瀚前往臺
    北市○○區○○路461巷口等候，被告吳遠翔及張銘鶴則在
    臺北市中山區○○○路高架橋下接應，於同日下午2時20分
    許，被告蔡志宏以行動電話聯繫被告蔡鉅，告知印度籍商
    人已至該珠寶加工廠，被告蔡鉅隨即電話聯繫被告吳遠翔
    ，吳遠翔再以行動電話告知被告吳庭維，吳庭維即指示梁家
    聚、張家瀚戴上口罩，由梁家聚手持鐵棒1支，張家瀚手持
    水果刀1支，前往臺北市○○區○○路461巷前開珠寶加工廠
    前等候，未久，希倫交易完畢下樓，梁家聚、張家瀚見狀，
    即由梁家聚持鐵棒先敲擊希倫頭部，並出手強取希倫所有之
    黑色手提包，因希倫奮力抵抗，梁家聚遂與之發生扭打，張
    家瀚則以水果刀刺向希倫之手臂及臀部，希倫因而倒地，張
    家瀚迅即強行取走希倫之黑色手提包（內有公司文件及電子
    磅秤）。梁家聚、張家瀚強盜得手財物後，隨即搭上吳庭維
    停駛在臺北市○○區○○路461巷口準備接應之上開自用小
    客車，一同前往臺北市○○○路高架橋下與張銘鶴、被告吳
    遠翔會合，將強盜得手之黑色手提包交予張銘鶴、吳遠翔，
    張銘鶴、吳遠翔再持該黑色手提包與被告蔡鉅會合，一經
    蔡鉅檢視黑色手提包，發現其內竟無鑽石，即交由張銘鶴
    等人將該黑色手皮包丟棄等事實，業據被告蔡鉅、蔡志宏
    、吳遠翔承認，並經希倫於警詢及檢察官訊問時具結證述明
    確（見第15481號偵卷第22、23頁、第15483號偵卷第308、3
    09頁），並有刑案現場勘查報告及刑案現場照片1份（聲拘
    字第83號卷第24至29頁、第30至49頁）在卷。又梁家聚於現
    場等候作案時抽菸，將菸蒂棄置地上，致現場遺留其菸蒂，
    經鑑識人員化驗比對，發現其上所留之DNA-STR型別，與梁
    家聚之DNA-STR型別相符，有內政部警政署刑事警察局99年5
    月17日刑醫字第0990066381號鑑定書1紙（同上聲拘卷第22
    、23頁）附卷可憑。
  (二)被告蔡鉅就上開加重強盜犯行有犯意聯絡及行為分擔：
    1.被告蔡鉅向被告蔡志宏表示，因吳庭維找的人要去行搶
      印度商人，如有印度商人至吳明春經營之珠寶加工廠，請
      蔡志宏即通知蔡鉅，經取得蔡志宏之合意，事後蔡鉅
      並出錢請被告吳遠翔買了4 支含預付卡之行動電話，分由
      蔡鉅、蔡志宏、吳遠翔、吳庭維作為本件犯案之聯絡工
      具使用，本件犯案得手後，吳遠翔及張銘鶴帶著印度商人
      之黑色袋子來與蔡鉅會合等情，業據被告蔡鉅於99年
      7月7日檢察官訊問時坦承不諱（見第15483號偵卷第295頁
      起）。被告蔡鉅另於聲押庭自白：其有向被告蔡志宏提
      到要搶印度商人，其有提供錢予被告吳遠翔去買4 支含預
      付卡之行動電話，由蔡鉅自己、吳遠翔、蔡志宏、吳庭
      維各持有1支，在案發前一星期，蔡鉅並與吳遠翔、吳
      庭維在吉林路與錦州街口之85度C咖啡廳，論及犯案工具
      、人手及逃亡動向全由吳庭維掌握，其中有人說不要傷害
      人，蔡鉅有表示只要印度商人下樓，即從該印度商人背
      後搶東西，吳庭維雖稱「看狀況」，但蔡鉅再度表示不
      要傷害人，不要擴大事端，當時並約定得手後先將鑽石集
      中起來，不要分贓，等風頭過後再來決定怎麼分，案發當
      日蔡鉅接到蔡志宏之電話，立即以電話聯絡吳遠翔，由
      吳遠翔通知下手之人，作案後，吳遠翔與張銘鶴在犯案得
      手後，有拿印度商人之手提包交予蔡鉅等語（見第1548
      3號卷第230頁反面起）。
    2.被告蔡志宏於偵查中拒絕作證，惟其以被告之身分於偵查
      及原審供述被告蔡鉅交予其一支手機，案發當日其有撥
      該手機，以暗語通知被告蔡鉅有印度商人過來加工廠等
      情（見第15483號偵卷第300頁、原審卷一第175頁、原審
      卷二第115頁），與被告蔡鉅之自白不相違背。
    3.共犯吳庭維於原審證述：案發前1星期左右，被告吳遠翔
      、蔡鉅及吳庭維相約在錦州街、吉林路口85度C見面，
      因其等3人均缺錢花用，蔡鉅提到要去搶印度商人鑽石
      ，蔡鉅並授意吳庭維找人手，吳庭維表示願意找朋友看
      看，另在案發前2、3日，被告吳遠翔、蔡鉅、張銘鶴、
      吳庭維再度約在錦州街、吉林路口85度C見面，討論搶印
      度商人鑽石之事，該次見面時，當中有人提及要用刀子，
      但以不傷害人為原則，所以才提到用棍子等語（見原審卷
      第106頁起），被告蔡鉅雖否認案發前見過張銘鶴，亦
      否認在案發前2、3日與吳庭維等人見面，惟被告吳遠翔於
      原審以證人身分亦證稱：案發前一星期，在吉林路口85度
      C ，其與被告蔡鉅提供消息予吳庭維、張銘鶴，由吳庭
      維等人去動手，談論過程中，張銘鶴有說動手之事其會另
      找人為之等語（見原審卷第111頁反面），雖關於蔡鉅
      、吳遠翔、吳庭維、張銘鶴等四人在85度C見面，究竟發
      生在案發前1星期或案發前2、3日，吳遠翔與吳庭維所述
      有所出入，致其四人同時在該咖啡廳見面之日期難以確定
      ，然參諸被告蔡鉅前開自白，亦承認在案發前一星期，
      其與被告吳遠翔、吳庭維在吉林路與錦州街口之85度C咖
      啡廳，論及工具、人手及逃亡動向全由吳庭維掌握等情，
      則在該次見面（即案發前1星期）後，不論案發前2、3日
      是否有第二度在85度C見面，或究否於案發前曾與張銘鶴
      見面商議犯行，對於案發前有關工具、人手及逃亡動向，
      蔡鉅與吳庭維議定全由吳庭維找人並掌握之情，已堪認
      定。又雖被告蔡鉅、吳庭維二人互稱對方係本件犯行之
      提議者，惟此爭點據被告吳遠翔於原審以證人身分證述：
      案發前其與被告蔡鉅常聯繫，聊天時其與被告蔡鉅皆
      有提議本案犯行等語（見原審卷二第111頁反面），參以
      被告蔡鉅為了方便共犯間之聯繫，即出資交由被告吳遠
      翔購買1支含預付卡2,500元，總共4支行動電話，其並自
      行留用1支，其他3支分別交給被告蔡志宏、被告吳遠翔、
      吳庭維供本案聯繫之用等節，業據被告蔡鉅於聲押庭經
      法官訊問時及99年7月7日檢察官訊問時均供述甚明（見聲
      羈字第292號卷第8頁、偵卷一第186頁），被告蔡鉅於
      本院另改稱買行動電話原是為簽賭職棒之用云云，惟該數
      支行動電話確實供本件犯罪之用，蔡鉅關於行動電話用
      途於本院更改之說詞，顯屬卸責，並不可採。若蔡鉅所
      辯其僅為提供線索之人，並非基於策劃地位云云為真，則
      其自當僅準備自己的預付卡與行動電話即可，何必先支出
      1萬元，為其餘三位共犯一併準備聯繫的工具？足見被告
      蔡鉅就本件強盜鑽石乙事，非「僅提供線索」而已，又
      以張家瀚等人強盜取得被害人之手提包，旋即交付吳庭維
      ，吳庭維依約立刻轉交等候接應之被告吳遠翔、張銘鶴二
      人，吳遠翔二人又立即交予被告蔡鉅之事實，益可見蔡
      鉅在整個強盜犯行中，係主導人之地位。
    4.被告蔡鉅除於案發前已與被告吳遠翔、吳庭維等人見面
      謀議強盜鑽石乙事外，再衡以共犯吳庭維於原審證述：案
      發前二、三日，其與被告吳遠翔、張銘鶴、被告蔡鉅在
      吉林路85度C咖啡廳見面，當場有人提到要以刀子去嚇唬
      人，後來又提到不要用刀子，因以不傷人為原則，所以才
      提到用棍子，案發當日，伊與張銘鶴去買刀，之後由伊或
      張銘鶴交予張家瀚等語甚明（見原審卷二第106頁）；且
      共犯張銘鶴於原審對於案發當為何去買刀一節，亦證述：
      怕對方很壯，沒有辦法搶到等情（見原審卷第64頁）；又
      有共犯張家瀚於原審證述：水果刀是張銘鶴交予伊，梁家
      聚在下車時手上帶有鐵器等語（見原審卷二第57頁），共
      犯梁家聚於原審證稱：作案用之尖刀是張銘鶴當天去買的
      ，當天梁家聚坐吳庭維的車，鐵棒放在車上，其下車時攜
      帶下車等語（見原審卷第50頁）。此外，吳庭維於聲押庭
      供稱：案發前數日被告吳遠翔、吳庭維、被告蔡鉅、張
      銘鶴在錦州街、吉林路口85度C見面時有討論要怎麼作案
      ，被告蔡鉅有說要拿刀子，要嚇印度商人等語（第292
      號聲羈卷卷第21頁），可見吳庭維於原審前後兩次陳述，
      或稱被告蔡鉅有說要拿刀子，或說與其一起商議之吳遠
      翔、張銘鶴、蔡鉅當中有人說要拿刀子等情，所述詳細
      之內容雖不完全一致，但關於在案發前，被告蔡鉅等多
      人已討論作案工具一節，則均屬肯定，而被告蔡鉅於前
      述聲押庭，亦承認案發前已經商議，決定工具交由吳庭維
      負責，再參以案發當日，吳庭維及張銘鶴於決定下手後即
      前往購買水果刀1支及口罩等物，而梁家聚及張家瀚下手
      時，更使用鐵棒及買來之水果刀各1支等情，正與吳庭維
      前述被告蔡鉅於案發前已和被告吳遠翔、吳庭維、張銘
      鶴等共犯討論要以刀子、或棍子等物強盜財物等節相合。
      另觀之被告蔡鉅於同日法官訊問時供述：「吳庭維透過
      吳遠翔告訴我，吳庭維那邊有人可以做這種搶劫的事情，
      看我這邊可不可以報，看哪裡有人在賣鑽石的線索給他，
      他們會動手，工具也由他們準備。」等語（第292號聲羈
      卷第6頁），亦得見被告蔡鉅自承其於案發前即知悉犯
      案當日並非徒手行動，而是須準備工具以作案等節甚明。
      從而被告蔡鉅辯稱其不知其他被告會如何動手，也不知
      有攜帶兇器強盜云云，為避就之詞，並不可採。此外，被
      告蔡鉅從事珠寶業多年，而謀議以武力奪取攜帶鑽石之
      印度商人，顯然其曾對於這些印度鑽石商人有所觀察，再
      者，印度商人敢單獨攜帶鉅額之鑽石前往珠寶加工廠加工
      ，其對己身之安危自有相當之防備，此由本件年輕力壯之
      被害人希倫亦可見一般，被害人為防備所攜帶之鑽石，必
      不輕易使人搶奪得逞，故被告等人雖論及犯案須有刀子或
      棍子等工具，甚至論及以不傷害人為前提，但為達目的，
      自存有下手者可能係以強暴或脅迫之方式，使被害人無法
      抵抗，從而取得鑽石之認識，而此等手段亦不違反其本意
      ，所辯實施之人逸出原共謀搶奪之範圍云云，尚不足採。
    5.依被告蔡鉅之自白，其於案發前已與被告吳遠翔、吳庭
      維等人見面謀議搶奪鑽石一事，惟其等既議定由吳庭維找
      人員下手，衡以犯案當日，依序由被告蔡志宏聯繫被告蔡
      鉅，被告蔡鉅聯繫吳遠翔，吳遠翔聯絡吳庭維，之後
      ，吳庭維與張銘鶴、張家瀚、梁家聚各就分派之工作實施
      ，於鑽石得手後，旋即由吳遠翔、張銘鶴將被害人之手提
      包交予蔡鉅，可見犯案之起頭與結果，均是由蔡鉅掌
      握，故不論吳庭維、張銘鶴所證述被告蔡鉅於犯案當日
      曾短暫出現在85度C咖啡廳與其二人及吳遠翔、張家瀚、
      梁家聚等人見面，之後張銘鶴等人始出發犯案一節是否屬
      實，以被告蔡鉅於本件犯行之主導角色，及本件犯案標
      的之財產價值、暨蔡鉅於案發前事先所能預見犯案後本
      案將對社會引起之注意，已具充分之理由使其審慎進行，
      以免敗事並暴露行藏，再以被告等人事前商議，事中按部
      就班緊密配合而能得逞，亦可見蔡鉅等人之謹慎，故蔡
      鉅於事前對於吳庭維等三人具體之實施手段，並無不加
      以瞭解之理由，而被告吳遠翔、吳庭維亦無對蔡鉅隱瞞
      之理，又觀之犯案現場有汽車與共犯之接應，顯經一番籌
      畫，非倉促而成，蔡鉅對於下手與接應等實施犯行之人
      數，自需瞭解以掌握之，始合情理，故所辯不知多少人參
      與實施云云，並不可採。
    6.據上，被告蔡鉅案發前聯繫被告蔡志宏提供印度籍商人
      情報，提供4 支手機，供其與被告蔡志宏、吳遠翔、吳庭
      維聯繫犯案之用，並至少與被告吳遠翔、吳庭維等人商討
      過犯罪細節，並於案發當日居中聯繫被告蔡志宏、被告吳
      遠翔，吳遠翔且在現場附近與其他共犯商討細節，於被告
      蔡志宏來電告知印度籍商人動向時即指揮被告吳遠翔等人
      準備行動，暨梁家聚、張家瀚強盜取得黑色手提包，最終
      亦交給被告蔡鉅檢視，在在可以看出被告蔡鉅在本件
      強盜犯罪乃居主導之角色，是其對於結夥三人攜帶兇器強
      盜一事，有犯意聯絡及行為分擔，已可認定。被告蔡鉅
      另聲請傳訊共犯張銘鶴，以查明張銘鶴其於聲押庭所稱張
      銘鶴在新店85度C咖啡廳說要用市價6成買走搶得之鑽石，
      當時何人在場、張銘鶴有無留電話予張銘鶴、蔡鉅曾否
      與張銘鶴聯絡等事項，本院以張銘鶴在原審業經交互詰問
      ，此等待證事項已不影響本院對於事實之認定，而無傳訊
      之必要。
  (三)被告吳遠翔就本件加重強盜犯行有犯意聯絡及行為分擔：
    1.被告吳遠翔於警詢時即供承：其因剛退伍找不到工作，當
      被告蔡鉅對其詢問要不要賺錢，其即因家中經濟困難而
      同意，進而找被告吳庭維參與，再由吳庭維找張銘鶴、張
      家瀚、梁家聚等人共同犯案，其有告訴吳庭維及其他人，
      不管搶了多少價值，吳庭維可以分得一半，本案是由被告
      蔡鉅策劃，張家瀚、梁家聚下手行搶，吳庭維駕車在吉
      林路接應後，再由張家瀚將得手之包包丟予在新生北路高
      架橋下等候之吳遠翔與張銘鶴，吳遠翔及張銘鶴再乘坐計
      程車離開現場等情（見第15483號偵卷第27至32頁）。
    2.被告吳遠翔於偵查時再供承：本案一開始是被告蔡鉅對
      其提議，說有印度人在「弄珠寶」，可搶印度人之包包，
      蔡鉅授意其去找吳庭維，其因曾跟隨蔡鉅參與朋友聚
      會而認識吳庭維，嗣因與吳庭維年紀相近而合得來，關於
      本案之作案方法，吳庭維有帶過張銘鶴到吉林路與錦州街
      口之85度C商量，還說要做的話下手不要太狠，如果沒有
      就算了，案發當日，蔡志宏打電話給蔡鉅，蔡鉅再打
      電話予其本人，其再打電話通知吳庭維等語（見第15483
      號偵卷第204至206頁）。吳遠翔另於偵查中以證人之身分
      證述：案發前一星期，吳庭維以電話聯絡伊找被告蔡鉅
      一起至吉林路85度C見面，吳庭維偕張銘鶴一起到場，該
      次有聊到本件搶案，案發當天，被告蔡志宏打電話給被告
      蔡鉅，蔡鉅打給伊，伊當時與吳庭維在一起，吳庭維
      帶了張銘鶴與兩位朋友，伊等五人在吉林路85度C聊天，
      蔡鉅打電話過來，說當天可能有機會，伊立即告知吳庭
      維，之後伊坐上吳庭維的車，途中有人下車去買兇器，但
      伊不知有帶兇器去作案現場，吳庭維將車駛至新生高架橋
      下，伊下車與張銘鶴在該處等候，被告蔡鉅此時有打電
      話過來，告知印度人要下樓了，伊再打給吳庭維，他們得
      手後即駕車回來將得手之包包丟在地上，伊與張銘鶴撿起
      來，坐計程車去找被告蔡鉅，但打開包包什麼沒有東西
      等情（見第15483號偵卷第291至293頁）。
    3.被告吳遠翔於聲押庭時再供承：案發當天，伊與吳庭維、
      張銘鶴的兩位朋友即本案下手之張家瀚、梁家聚共五人在
      吉林路85度C聊天，蔡鉅打電話過來，說印度商人當天
      可能會去，但沒有講時間，伊立刻告訴吳庭維，約定其與
      張銘鶴至新生高架橋下等待，吳庭維、張家瀚、梁家聚三
      人去現場作案，伊在新生高架橋下等待時，接到被告蔡
      鉅第二通電話告知印度商人下來了，伊立即以被告蔡鉅
      囑託伊所買之手機打聯絡吳庭維，被告蔡鉅於當日所使
      用之手機也是蔡鉅囑託伊所買等語（見第15483號偵卷
      第238至240頁）。
    4.被告吳遠翔於原審時復承稱：被告蔡鉅邀其共同作案時
      ，是要叫吳庭維去搶奪包包而已，交代說千萬不可以傷到
      人，搶案當天到85度C時，除了伊，還有吳庭維帶著張銘
      鶴、梁家聚、張家瀚在該處聊天，那天臨時決定行動，所
      以吳庭維自己下去開車，跟之前約一個禮拜前伊在同一家
      85 度C跟吳庭維、張銘鶴、蔡鉅討論的情況不一樣，當
      時吳庭維說是要準備摩托車，由蔡鉅提供消息，吳庭維
      、張銘鶴去策劃看如何做，伊本人跟著蔡鉅看交辦什麼
      事情，蔡鉅在講的時候，伊本人會在旁邊討論，案發當
      天伊本人在場，是因被告蔡鉅為防不熟識之張銘鶴、梁
      家聚、張家瀚等人取得鑽石後占為己有逃逸；案發當天其
      在85度C咖啡廳，接到蔡鉅的電話，即轉告吳庭維他們
      ，然後與張銘鶴坐上吳庭維的車出發，吳庭維、張銘鶴、
      張家瀚、梁家聚下車去買東西，之後駛到吉林路與德惠街
      口停車，吳遠翔與張銘鶴下車，之後由吳庭維駕喜美車載
      張家瀚、梁家聚前往下手，吳庭維授意吳遠翔與張銘鶴走
      路至新生高架橋下之迴轉道等候，等候約一小時，接到被
      告蔡鉅之電話說「下來了」，吳遠翔即電話聯絡吳庭維
      ，約過10分鐘，即看見吳庭維所駕喜美車將包包丟下，吳
      遠翔與張銘鶴撿起，坐不知情之計程車離開該處，至吉林
      路附近找被告蔡鉅，其不知有水果刀、鐵棍，包包裡有
      一些寶石證書、電子秤等語（見原審卷一第28頁反面起、
      卷二第60頁）。
    5.綜上，可見在案發前，被告吳遠翔已多次參與討論關於奪
      取印度商人鑽石之本件犯罪，且依被告吳遠翔之自白，其
      與被告蔡鉅、張銘鶴、吳庭維、張家瀚、梁家聚等人有
      搶奪之犯意聯絡，由張家瀚、梁家聚實施、吳庭維在犯案
      現場接應之事實明確，所應審就者，僅是否具攜帶兇器強
      盜之犯意。
    6.據吳庭維於原審證述：案發前二、三日，其與被告吳遠翔
      、被告張銘鶴、被告蔡鉅在吉林路85度C咖啡廳見面，
      當場有人提到要以刀子去嚇唬人，後來又提到不要用刀子
      ，因以不傷人為原則，所以才提到用棍子等語甚明（見原
      審卷二第106頁），可見在案發前，被告吳遠翔等多人在
      討論作案手段時，已經談及犯罪時要使用刀子或棍子等犯
      罪工具，而共犯張家瀚於原審雖證述於案發當日在吉林路
      85度C 咖啡廳沒有人提到要買刀子云云，但張家瀚另證述
      ：離開咖啡廳，被告張銘鶴去買東西，被告吳遠翔躺在被
      告吳庭維之車上休息，被告張銘鶴買東西回來在案發的巷
      口將刀子交給伊，被告張銘鶴再以被告吳庭維之車子載被
      告吳遠翔去新生高架橋下等，張銘鶴交付刀子與口罩時，
      被告梁家聚亦在場等情（見原審卷第57頁至59頁）。又張
      銘鶴於原審聲押庭經法官訊問時也供承：案發當天其跟吳
      庭維去附近一家商店買1把水果刀等物，將之交給張家瀚
      、梁家聚等情，張銘鶴雖同時證稱去買水果刀等物時，其
      他人在咖啡廳等候，都知情，買回來之後，在場的被告吳
      遠翔也有看到等語（聲羈第292號卷第18頁背面），與其
      之後於原審以證人之身分所證述：買刀子之事，不知被告
      吳遠翔是否知情，交付刀子時也不知吳遠翔是否有看見等
      語，有所不一（見原審卷二第63頁），然參以被告等人計
      畫奪取印度商人之鑽石，蔡鉅、蔡志宏、吳遠翔、吳庭
      維更分持聯繫手機、依分派之工作進行及在約定之二處接
      應地點守候、復利用不同之汽車為交通工具，可見本件被
      告與共犯間事先經共同籌畫，且張銘鶴、吳庭維於案發當
      日離開相聚之咖啡廳後旋即前往購買水果刀乙節，益難謂
      其等未經討論是否攜帶工具，張家瀚二人自行臨時起意為
      之云云，而應是張家瀚、梁家聚按照共犯間共同之計畫進
      行，再衡以張家瀚、梁家聚二人下手之手段，是一開始即
      直接以工具敲打希倫之頭部下手，而其二人雖是下手之人
      ，但非此奪取鑽石一事之主導者，其二人乃是被張銘鶴找
      來下手之人，當然有不自作主張以免敗事之思維，且其二
      人於犯案當日下手前尚與張銘鶴、被告吳遠翔、吳庭維在
      咖啡廳相聚，之後即依計畫前往作案，並無計畫外之臨時
      突發狀況，倘未經其他共犯合意使用兇器，其二人自無理
      由臨時起意攜帶兇器行強盜，故從張家瀚、梁家聚之實施
      手法亦可得知張銘鶴等人係依照先前討論之決意，使用刀
      子等物進行強盜之犯罪計畫，始屬合理。再退一步斟酌，
      若依被告等人所述，事先確實未言明具體手段，僅約定以
      不傷人為原則云云，惟其等所謀之犯行，乃奪取一印度商
      人所攜帶之昂價鑽石，情理上何能輕易以搶奪之手段即得
      手？此為一般人所能理解，被告等人亦不例外，因此被告
      等人對於下手之張家瀚、梁家聚極可能以強暴至使不能抗
      拒之手段為之，不可能無所預見，然其等為奪取鑽石之行
      動成功，此預見自不違背其等之本意。綜上，已足以認定
      被告吳遠翔至少可預見張家瀚等犯罪手段將以刀子對印度
      商人施強暴或傷害印度籍商人，再強行取走其鑽石，而非
      僅「徒手搶奪鑽石」，被告吳遠翔於事先參與謀議，犯案
      當日負責居中電話聯繫吳庭維，共犯得手後又在新生高架
      橋下等著接應所得之鑽石，是其就上開結夥三人以上攜帶
      兇器加重強盜犯行，自有犯意聯絡及行為分擔甚明。被告
      另聲請傳訊蔡鉅、吳庭維、張家瀚、梁家聚等人，以證
      明案發前其等討論之內容及案發當日使用之兇器來源云云
      ，惟此數人於原審業經交互詰問就此等事項作證，已無另
      為傳訊之必要。
    (四)被告蔡志宏就上開加重強盜犯行有犯意聯絡及行為分擔：
      1.被告蔡鉅於要求被告蔡志宏提供印度商人消息時，已
        告知要搶印度商人，也有拿行動電話1支給被告蔡志宏
        ，被告蔡志宏案發當日打電話給被告蔡鉅說「去吃飯
        」，被告蔡鉅即可知是指印度商人來了乙情，業據共
        同被告蔡鉅於99年7月7日檢察官訊問及原審具結均證
        述甚明（第15481號偵卷第185頁、原審卷二第114頁）
        。被告蔡志宏於99年7月1日警詢及99年7月7日檢察官訊
        問時亦坦白供稱被告蔡鉅於案發前1星期左右，在其
        住處親口告知被告蔡志宏要搶印度商人，並於案發前1
        、2天給被告蔡志宏1支行動電話，裡面已經輸好電話號
        碼，只要按重撥即能與被告蔡鉅聯絡，被告蔡鉅說
        酬庸等事成後再說，案發當日打電話跟被告蔡鉅說「
        去吃飯」，因事前已約定這樣講就表示印度商人已經在
        珠寶加工廠之意，所以一這樣講被告蔡鉅就瞭解意思
        ，之後因為被告蔡鉅沒有搶到東西，所以被告蔡志宏
        也沒有分到報酬等情（第15481號偵卷第62至64頁、第1
        88、189頁），顯見被告蔡志宏在案發前已知悉被告蔡
        鉅要求其撥打電話告知印度籍商人動向的目的，在於
        要奪取印度籍商人的鑽石。被告蔡志宏雖辯稱以為被告
        蔡鉅是要作買賣，沒有想到會這麼嚴重云云。然被告
        蔡鉅與被告蔡志宏間已論及「報酬」，且案發前1、2
        日，蔡鉅還交付1支專供案發當日聯繫使用的行動電
        話，裡面也預先設好蔡鉅的電話，讓被告蔡志宏需要
        聯繫蔡鉅時，能在最短時間內迅速撥通電話，且約定
        好暗語「去吃飯」來溝通，事後復因未能得手而沒有分
        給被告蔡志宏報酬，在在可見其二人關於本件強盜犯罪
        已有相當謀議籌畫，顯非其於原審所辯解以為是單純的
        「開玩笑」，至於作買賣，則被告蔡鉅亦無對被告蔡
        志宏隱匿之必要，且應堂而皇之採正常管道為之，絕無
        以此秘密之法傳達之理。
      2.被告蔡志宏從事珠寶加工業已10年餘（偵卷一第188 至
        189頁），其對於鑽石之價值自然知之甚詳，鑽石形體
        甚小但價值高昂，擁有者莫不小心謹慎保護，避免一旦
        遺失遭竊即受到莫大損失。被告蔡志宏選定為目標之希
        倫為珠寶業印度商人，鑽石為其商賈販賣之標的，顯然
        將謹慎防護，如遭他人出面搶奪，無不奮力抵抗，而被
        害人希倫並未將鑽石藏放黑色手提包，其遭梁家聚、張
        家瀚出手強盜時確實極力反抗、扭打，亦可見其謹慎防
        護之程度。再者，被告蔡志宏與希倫前已見過面（偵卷
        一第195頁），希倫時年26歲，且黝黑壯碩（偵卷一第
        165頁），年輕力壯，想要在光天化日下，輕易自希倫
        手上趁其不備取得鑽石，自屬難事。被告蔡鉅等人為
        奪取鑽石，細心籌畫，此由其特別準備電話供聯絡之用
        ，可見此情，既精心策劃、勢在必得，則被告蔡志宏亦
        可預料被告蔡鉅及準備下手犯案之人，萬一無法以搶
        奪手段得逞時，大可能進一步使用強暴手段壓制希倫，
        使希倫無法抵抗以達其目的，被告也是在此認知下，決
        定提供印度商人出現之消息，並付諸行動。再者，被告
        蔡鉅於檢察官聲請羈押時經法官訊問時供稱：「（問
        ：你有無跟蔡志宏說打算要搶印度商人？）之前有跟他
        提一下，有這個打算，但是不一定要做。我跟他聊天一
        下，講說可能會有錢賺（改稱）我沒有說可能有錢賺，
        我是說他們可能會下手。」（聲羈第292號卷第6頁背面
        ），足見被告蔡鉅曾提及下手奪取鑽石之人為多數，
        客觀上，也符合只有多人始足以壓制希倫之防備及抵抗
        。從而被告蔡志宏主觀上當已預見可能結夥三人以上，
        以強暴手段達到取得鑽石之目的，其竟仍應允提供鑽石
        商人訊息，足認其有結夥三人以上加重強盜之未必故意
        。且如非被告蔡志宏撥打電話通知，被告蔡鉅等人即
        無從得知何時上前埋伏下手，是其就本件結夥三人強盜
        犯罪部分，有犯意聯絡及行為分擔，亦足認定。
    (五)綜上所述，本案事證明確，被告張銘鶴、吳庭維、蔡志宏
      、蔡鉅、吳遠翔、張家瀚、梁家聚之犯行均堪以認定，
      應各依法論科。
二、論罪科刑之理由：
    (一)按刑法分則或刑法特別法中規定之結夥二人或三人以上之
      犯罪，應以在場共同實施或在場參與分擔實施犯罪之人為
      限，不包括同謀共同正犯在內，最高法院76年台上字第72
      10號判例意旨可資參照。查被告等7人謀議既定後，推由
      吳庭維、梁家聚及張家瀚一同前往臺北市○○路461巷巷
      口，由吳庭維停車該處留在車內等候接應，梁家聚及張家
      瀚則下車步行至同巷之珠寶加工廠樓下強盜希倫財物。次
      查水果刀1支及鐵棒1支雖未扣案，惟均係金屬製品，質地
      堅硬，水果刀刀刃鋒利，如持以揮舞、毆擊，客觀上足對
      人之身體、生命構成威脅，自屬兇器之一種。是核被告蔡
      鉅、吳遠翔所為，均係犯刑法第330條第1項之結夥三人
      以上攜帶兇器加重強盜罪；被告蔡志宏所為，係犯刑法第
      330條第1項之結夥三人以上加重強盜罪。公訴意旨認被告
      蔡志宏、被告蔡鉅所為，均係犯刑法第326條第1項之結
      夥三人以上加重搶奪罪嫌，惟被告蔡鉅就實施強盜犯行
      之梁家聚係使用刀子、棍子等兇器，並以強暴方式為之知
      悉，就結夥三人以上攜帶兇器加重強盜罪有犯意聯絡及行
      為分擔；被告蔡志宏就被告蔡鉅等人係多人所為，且以
      強暴方式為之，主觀上亦能有所預見，而仍撥打電話通風
      報信，就結夥三人以上加重強盜罪有犯意聯絡及行為分擔
      ，均已如前述，是公訴意旨此部分認定即屬有誤，然此部
      分的被訴基本事實同一，爰依法變更此部分所引起訴法條
      。
    (二)另按共同正犯之意思聯絡，原不以數人間直接發生者為限
      ，即有間接之聯絡者，亦包括在內，最高法院77年台上字
      第2135號判例意旨可資參照。是被告蔡鉅分別邀約被告
      蔡志宏及張銘鶴、吳庭維、吳遠翔、張家瀚、梁家聚，其
      等間既分別有直接、間接之犯意聯絡，依上開判例意旨，
      應均論以共同正犯。原審以被告等人罪證明確，變更起訴
      法條，適用刑法第28條、第330條第1項之共同加重強盜罪
      名，並衡酌被告蔡志宏、蔡鉅、吳遠翔及吳庭維、均已
      與希倫和解，獲得希倫之原諒與不追究，有和解書2紙（
      原審卷二第184、186頁）在卷可考，而被告三人與張銘鶴
      、吳庭維、張家瀚、梁家聚雖共同為加重強盜之犯行，惟
      其等目標係強盜希倫之鑽石，但所強盜得手之黑色手提包
      內僅置有文件及磅秤，強盜所得價值甚低，致其等所為與
      法定刑度相較，有情輕法重之情，是其犯罪之情狀，客觀
      上顯可憫恕，因認科以罪低刑度仍嫌過重，均依刑法第59
      條減輕其刑，並審酌被告蔡志宏、蔡鉅並無前科，被告
      吳遠翔並無構成累犯之前案紀錄，有本院被告前案紀錄表
      可考，被告蔡鉅等人僅因需錢而心生歹念，欲強盜財物
      變現花用，而以水果刀、鐵棒等兇器作為犯罪使用之工具
      ，由被告蔡志宏提供消息，被告蔡鉅主掌其中，並與被
      告吳遠翔、共犯吳庭維謀議犯罪細節並接應，由梁家聚及
      張家瀚動手強盜財物，而被告蔡志宏負責提供印度商人何
      時現蹤珠寶店之消息，犯後猶否認犯行，暨被告蔡志宏、
      蔡鉅、吳遠翔業與希倫達成和解並取得希倫之原諒等犯
      罪之動機、目的、手段及造成之損害等一切情狀，量處蔡
      志宏有期徒刑5年、蔡鉅、吳遠翔各有期徒刑6年10月，
      復以被告等人用以聯繫之預付卡手機4支、下手強盜之兇
      器鐵棒1支及水果刀1支，雖為被告等人所有且供聯繫及下
      手加重強盜犯罪所用之物，惟均未扣案，以致此等物品是
      否仍存在無從認定，而不宣告沒收。原審之論罪科刑，並
      無違誤，量刑亦屬妥適。
三、有關被告三人上訴理由之說明：
  (一)被告蔡志宏上訴以：蔡鉅於原審聲請羈押庭，對於蔡鉅
    有無告訴蔡志宏為何要在看到印度商人至珠寶店時向其告知
    之原因，答稱「那時有跟他聊一下，但是沒有很明白跟他說
    要幹什麼」、且張家瀚在偵查中也供稱不認識蔡志宏，可見
    蔡志宏除了蔡鉅、吳遠翔外，並不認識本件從事強盜犯行
    之人，事前也從未參與謀議行搶鑽石，根本不知本件結夥強
    盜之事；又結夥二人或三人以上之犯罪，應以在場共同實施
    或在場參與分擔實施犯罪之人為限，不包括同謀共同正犯在
    內，蔡志宏只是基於一起長大的堂兄所託，而告知有印度商
    人前來該店之消息而已，蔡志宏根本沒有在場共同實行結夥
    強盜；據吳遠翔與蔡鉅於原審之聲請羈押庭之供述，均謂
    其等僅打算從印度商人背後搶其包包而已，未料及下手之人
    會拿刀械傷害印度商人，故退萬步言，觀乎蔡鉅起初也僅
    有搶奪之犯意，而整個過程，蔡志宏也僅曾與蔡鉅聯繫而
    已，完全不認識其他原審之共同被告，不可能知悉行搶之人
    臨時變更為強盜犯意，超越原計畫，蔡志宏不應構成強盜罪
    云云。經查，被告蔡志宏於99年7月1日警詢及99年7月7日檢
    察官訊問時已坦白供稱：被告蔡鉅於案發前1星期左右，
    在其住處親口告知要搶印度商人，並於案發前1、2天給被告
    蔡志宏1支已輸好電話號碼之行動電話，只要按重撥即能與
    被告蔡鉅聯絡，被告蔡鉅說酬庸等事成後再說，案發當
    日蔡志宏及依約定之暗語打電話跟被告蔡鉅等情，顯見被
    告蔡志宏在案發前已知悉被告蔡鉅要求其撥打電話告知印
    度籍商人動向之目的，在於要奪取印度籍商人的鑽石，且被
    害人希倫為珠寶商人，希倫年輕壯碩，此為見過希倫之蔡志
    宏所知悉，欲奪取希倫所攜帶之昂價鑽石，謀議奪取鑽石之
    手段自可能係實施強暴之行為致希倫無法反抗之狀態以奪取
    之，又以被告蔡鉅對被告蔡志宏告知之內容，蔡志宏應有
    多人參與實施強盜之認識，也不排除三人以上結夥實施之可
    能，均已如前述，又被告蔡志宏與被告蔡鉅之謀議，係本
    件犯罪之一部份，蔡鉅另與吳遠翔、吳庭維，吳庭維另與
    張銘鶴等人之謀議，因而完成本件犯行，被告蔡志宏自應就
    其犯意所及之範圍負責，雖被告蔡志宏僅提供被害人至珠寶
    店之動向，惟在犯案現場下手之人共有梁家聚、張家瀚及吳
    庭維等三人攜帶兇器為之，蔡志宏即因而應負結夥三人以上
    之加重強盜罪責，其上訴為無理由。
  (二)被告蔡鉅上訴以：本案發生前一星期，其與吳庭維、吳遠
    翔在吉林路85度C見面，張銘鶴並不在場，此與吳庭維、張
    銘鶴所述相符，吳遠翔證述當時有張銘鶴在場為錯誤之記憶
    ，蔡鉅、吳庭維及吳遠翔當時確有討論本案，共識是要趁
    印度商人不備而搶奪，不傷人、不帶武器，蔡鉅並未賭博
    輸錢，吳庭維於偵查中所述蔡鉅當時賭博輸錢云云乃虛構
    之詞；原審認定強盜所得之鑽石由蔡鉅以市價6成價格取
    得，再由其餘之人朋分，似係認定蔡鉅並未參與強盜所得
    鑽石之朋分，僅係同意以市價6成向強盜該物之張銘鶴等人
    購買贓物，卻又採信吳庭維所言認定被告蔡鉅賭博輸錢經
    濟困難而生歹念，二者有所矛盾；又以吳庭維於警詢及偵查
    中之證詞，可知張銘鶴參與本案係吳庭維自己之決定，非蔡
    鉅叫吳庭維找人，吳庭維自己主動叫張銘鶴找人，張銘鶴
    才去找張家瀚、梁家聚，而此四人見面商議，當時吳庭維是
    說有錢可賺，並詢問張家瀚要不要去，但當時並未說是行搶
    之事；又蔡鉅於案發前3、4天請蔡志宏在印度商人來的時
    候告知蔡鉅，蔡志宏稱係在案發前一星期左右云云，恐有
    錯誤，又蔡鉅請吳遠翔代為購買4支手機，係為從事網路
    職棒簽賭，非供本案之用，吳遠翔於偵查中亦證實購買手機
    與本案無關，且蔡鉅並未對蔡志宏表示如搶到珠寶要分與
    任何好處，吳庭維及吳遠翔聲稱案發前2、3天其二人有第二
    次在錦州街與吉林路口85度C和蔡鉅、蔡志宏、張銘鶴見
    面云云，並非事實，吳庭維與吳遠翔二人所述，關於此第二
    次在85度C見面距案發之時間、有無提及要用工具行搶及騎
    機車去扯印度人包包、張家瀚有無提及要找兩位乾弟弟參與
    等內容實有矛盾，且吳庭維本身關於第二次在85度C見面有
    無講到要用工具、有無商量行搶細節，前述所述矛盾，吳遠
    翔關於第二次在85度C見面之時間、有無談論作案細節等前
    後不符，且由張銘鶴於原審之證述亦可知並無所謂梁家聚、
    蔡鉅、吳遠翔、吳庭維、張銘鶴在85度C見面之事；張銘
    鶴於聲押庭及原審所述不符，且其於聲押庭之供述內容與其
    他共同被告之陳述亦不同，不足採信，綜合張銘鶴所述可知
    ，其第一次見到蔡鉅是在搶案發生後，與吳遠翔拿手提包
    過去找蔡鉅之時，案發當日上午8、9時，吳庭維、張家瀚
    、張銘鶴、梁家聚在新店QK咖啡廳見面，依梁家聚、張銘鶴
    二人於原審之證述，此時尚未提到搶案，梁家聚於原審雖證
    稱當時在場者有6人云云，然縱有此事，也不絕非蔡鉅在
    場，此由梁家聚在原審及張家瀚在偵查中均證述案發前未見
    過蔡鉅即可證實，梁家聚於原審又證述，其於案發當日中
    午因張銘鶴告知才知悉要行搶，得手可分得1百餘萬元，之
    後在車上吳庭維才說要搶外國人，嗣後吳庭維開車從新店前
    往吉林路85度C咖啡廳，當時車上有張家瀚與梁家聚，張銘
    鶴在另一部車，張家瀚於聲押庭雖稱張家瀚駕另一部車，車
    上另有不認識之兩人，亦為本案之共犯，梁家聚於原審亦稱
    兩車大概5、6人云云，然與事實恐有出入，因依張銘鶴、吳
    庭維之證述，蔡鉅與吳遠翔根本未至新店，而梁家聚、張
    家瀚亦稱案發前未見過蔡鉅，張家瀚於聲押庭證述吳庭維
    在車上還說他朋友指示到作案地點時要買口罩與水果刀云云
    ，然此與吳庭維、梁家聚所述不同，而張銘鶴於原審證述買
    刀之事乃其自己之想法，未與他人商議，抵達吉林路85度C
    ，梁家聚即未下車，是以僅吳庭維、張銘鶴與張家瀚在咖啡
    廳內，張家瀚於原審證述在吉林路85度C。始提及行搶，未
    臻精確，應係在該處才講到本件行搶之細節，衡以吳遠翔之
    供詞，可見張家瀚談論作案細節是在吳遠翔抵達前等語。經
    查，關於案發前一週，在85度C咖啡廳商議奪取鑽石案，當
    時張銘鶴是否在場，證人吳庭維、張銘鶴與吳遠翔之間所述
    並非一致，本院因而不認定當時張銘鶴在場，而被告蔡鉅
    犯案的動機亦不宜以吳庭維一人所述為準，但被告蔡鉅已
    於原審自白因工作收入減少，認為犯案比較快，又不用出人
    等情為其本人之犯案動機（見第15483號卷第233頁反面），
    自應以蔡鉅之自白為是，另關於被告蔡鉅等人關於如何
    分贓一節如何議定，本院亦以被告蔡鉅自白為據，而不採
    張銘鶴單獨所述先由被告蔡鉅以市價6成之價格買入，再
    由其他共犯朋分等詞，然以本院前述之證據亦已足認被告蔡
    鉅應負結夥三人攜帶兇器罪責，被告蔡鉅以下手之張家
    瀚、梁家聚是逸出原搶奪之計畫云云，為不可採，已說明在
    前，雖吳庭維負責找張銘鶴、張家瀚、梁家聚參與作案，但
    在犯案前，至少有吳遠翔、吳庭維、張銘鶴、張家瀚、梁家
    聚等五人相聚於85度C咖啡廳討論，再各依分派之工作進行
    或等候接應，共犯間無不互相知悉彼此擔任之角色，對於下
    手之人所實施之手段，至少亦存未必故意。被告蔡鉅委請
    被告吳遠翔供作本件犯罪聯繫之用，且蔡鉅與蔡志宏為堂
    兄弟關係，蔡志宏進入珠寶業，係因蔡鉅之關係，所以當
    蔡鉅有所託請時，蔡志宏想幫蔡鉅等情，經蔡志宏於偵
    查中敘明（見第15481號偵卷第188頁至第190頁），故被告
    蔡鉅事前有無對被告蔡志宏表示將來得手分予酬庸，並不
    影響被告蔡鉅於本案參與之程度，蔡鉅其餘上訴所用之
    辯詞，為何不可採，已說明在前，因認其上訴為無理由。
  (三)被告吳遠翔上訴以：張銘鶴於原審作證，明確證述其案發前
    未與蔡鉅、吳遠翔及吳庭維在吉林路、錦州街85度C咖啡
    廳見過面；又依蔡鉅在原審之證述，亦否認案發前二、三
    日其與吳庭維、吳遠翔、張銘鶴等在該處見面；而吳庭維在
    原審則證稱案發前二、三日與蔡鉅、吳遠翔、張銘鶴在該
    處見面，四人有達成搶鑽石之共識，但以不傷到人為原則；
    可見吳庭維於聲羈庭所稱其於案發前二、三日與蔡鉅、吳
    遠翔、張銘鶴在吉林路、錦州街85度C咖啡廳討論到如何作
    案，蔡鉅有說要拿刀子嚇印度商人云云，與張銘鶴、蔡
    鉅所述不同，吳庭維前後之供述也矛盾，是吳庭維在聲羈案
    中之供述其真實性可疑，原審判決以張家瀚於原審之供述，
    認定作案用之鐵棒乃張銘鶴、張家瀚及梁家聚事先所預備，
    並非犯案當日由張銘鶴及吳庭維所臨時購買，惟張家瀚上開
    供述是謂案發當日吳遠翔向其等表示有叫張銘鶴去買水果刀
    與鐵棍，原審既引該筆錄為認定被告吳遠翔犯罪之證據，但
    此證據顯與事實不符，又張銘鶴、吳庭維究於何時、地購買
    水果刀，吳庭維與張銘鶴二人所述不合，且張銘鶴上開供述
    其係在咖啡廳交付水果刀予張家瀚，當時被告吳遠翔在場，
    然張家瀚在原審證述張銘鶴交付其水果刀是在案發地點巷口
    ，可見互相矛盾，其三人證詞之證明力薄弱，張銘鶴於原審
    既證述水果刀是其自己要買的，其不確定吳遠翔是否知悉，
    係在作案地點巷口連同口罩交付張家瀚，另張家瀚於原審證
    述在咖啡廳無人提到要買刀，張銘鶴係在案發地點巷口交付
    水果刀，當時僅張家瀚、梁家聚在場，吳庭維於原審亦證述
    其並未看見吳遠翔拿錢予張銘鶴，也不確定吳遠翔是否知道
    張銘鶴、吳庭維要去買刀，沒聽到吳遠翔說要買刀及口罩，
    原審引用吳庭維、張銘鶴、張家瀚三人矛盾之證詞認定被告
    吳遠翔犯加重強盜罪，證據力太弱，被告吳遠翔所參與者僅
    為事前之謀議行搶，而張家瀚、梁家聚與希倫扭打時，希倫
    也尚未陷於不能抗拒之程度，直至張家瀚以水果刀刺向希倫
    之手臂及臀部時，始變異搶奪為強盜云云。經查，張銘鶴前
    後陳述關於事前有無提及使用兇器一節確實有不一之現象，
    故本院捨棄其所述有關事前曾談及攜帶使用兇器之供述。被
    告吳遠翔上訴所指證人證述雖有彼此或個人前後陳述不合之
    情形，然並非因此即可全部排除其等證詞之證據力，至於被
    告吳遠翔有否出錢購買本件作案用之水果刀？作案鐵棍是否
    事先預備？本院均未為肯定之認定，然被害之印度商人身懷
    鑽石，且年輕、高壯，對防範被搶一事理應具相當之措施，
    被告吳遠翔，在此認識下，對於本件結夥三人以上攜帶兇器
    強盜犯行，至少存未必故意，始屬合理，絕非實施之張家瀚
    二人逸出原犯意聯絡之範圍，所辯僅存結夥三人搶奪故意云
    云，為不可採，本院以最有利於被告吳遠翔之證據考量，參
    酌經驗及論理法則，仍認被告吳遠翔應犯結夥三人以上攜帶
    兇器強盜罪，已如前述，被告吳遠翔之上訴仍否認此罪名，
    為無理由。
據上論斷，應依刑事訴訟法第368條，判決如主文。
本案經檢察官呂光華到庭執行職務。
中    華    民    國   100    年    3     月    2     日
                  刑事第二十一庭審判長法  官  周政達
                                      法  官  許永煌
                                      法  官  趙文
以上正本證明與原本無異。
如不服本判決，應於收受送達後10日內向本院提出上訴書狀，其
未敘述上訴之理由者並得於提起上訴後10日內向本院補提理由書
（均須按他造當事人之人數附繕本）「切勿逕送上級法院」。
                                      書記官  葉金發
中    華    民    國   100    年    3     月    7     日
附錄：本案論罪科刑法條全文
中華民國刑法第330條第1項（加重強盜罪）
犯強盜罪而有第321條第1項各款情形之一者，處7年以上有期徒
刑。